【裁判字號】    99,交聲,1546
【裁判日期】    991221
【裁判案由】    違反道路交通管理處罰條例聲明異議
【裁判全文】
臺灣桃園地方法院刑事裁定            99年度交聲字第1546號
異  議  人  黃木生
上列異議人即受處分人因違反道路交通管理處罰條例案件，對於
交通部公路總局新竹區監理所桃園監理站民國99年9 月10日所為
之處分（原處分案號：桃監裁罰字第裁52-DP0000000號）聲明異
議，本院裁定如下：
    主  文
異議駁回。
    理  由
一、原處分意旨略以：異議人即受處分人（下稱異議人）於民國
    99年4 月13日下午5 時50分許，駕駛車號002-RV號自用一般
    大貨車（下稱異議人車輛）沿桃園縣縣蘆竹鄉○○路○ 段19
    2 巷由南往北行駛，行至桃園縣蘆竹鄉○○路○ 段與南山路
    2 段192 巷交岔路口欲左轉南山路2 段時，未注意支線左轉
    車輛應暫停讓幹道車輛先行，而將異議人車輛行至路中，適
    逢徐進益於飲酒後駕駛車號8067-FK 號自用小貨車行經上址
    ，不慎撞擊異議人車輛，致徐進益死亡，案經處理警員以異
    議人有違反道路交通管理處罰條例第45條第9 款「支線道車
    不讓幹線道車先行」及第61條第1 項第4 款「違反道路交通
    安全規則，因而肇事致人死亡」之行為而掣單舉發，並經原
    處分機關依道路交通管理處罰條例第45條第9 款、第61條第
    1 項第4 款規定，於99年9 月10日以桃監裁罰字第裁52-DP0
    000000號裁決書裁處受處分人罰鍰新臺幣（下同）600 元，
    並吊銷其駕駛執照，1 年內不得考領駕駛執照。
二、聲明異議意旨略以：異議人駕駛異議人車輛確於上開時、地
    欲左轉南山路2 段，然事故發生前異議人車輛之輪胎已過支
    線道，徐進益駕駛之車輛既無煞車痕，且飲酒後駕車，酒精
    濃度達1.25MG/L，從而，異議人並無未禮讓幹線道車先行之
    事，本件亦係因徐進益酒後駕車始造成本件事故。況異議人
    以駕駛異議人車輛為業，若吊銷該執照將嚴重影響異議人家
    中生計，為此聲明異議，請求撤銷上開裁決書等語。
三、按受處分人不服道路交通管理處罰條例第8 條所定主管機關
    所為之處罰者，得於接到裁決書之翌日起20日內，向管轄地
    方法院聲明異議；交通法庭認聲明異議不合法律上之程式，
    且無從補正者，應以裁定駁回之，道路交通管理處罰條例第
    87條第1 項、道路交通案件處理辦法第18條分別有明文。次
    按處理違反道路交通管理事件，有關文書送達之程序，依行
    政程序法之規定，違反道路交通管理事件統一裁罰標準及處
    理細則第5 條復有明文。而行政程序法第72條第1 項前段規
    定：送達，於應受送達人之住居所、事務所或營業所為之；
    同法第73條第1 項規定：於應送達處所不獲會晤應受送達人
    時，得將文書付與有辨別事理能力之同居人、受僱人或應送
    達處所之接收郵件人員。查本件上開裁決書寄送之住址為「
    桃園縣桃園市○○○路○ 段190 巷6 號3 樓」，核該址係車
    主龍鉦有限公司之營業所，並非異議人之住居所即「桃園縣
    蘆竹鄉坑子村10鄰貓尾崎21號」，有上開裁決書、送達證書
    、舉發通知單、駕駛人螢幕列印資料及個人資料查詢結果足
    證（見本院卷第12、16、18、24、頁），並經異議人供陳在
    卷（見本院卷第29頁正反面），是上開裁決書固於99年9 月
    14日送達於龍鉦有限公司，然並未送達於異議人，自不生合
    法送達於異議人之效，則異議人至99年10月初經龍鉦有限公
    司轉交上開裁決書後，於99年10月7 日（20日不變期間內）
    向本院聲明異議（見本院卷第29頁反面、第1 頁），揆諸前
    揭規定，應認其本件異議尚未逾期，核先敘明。
四、按汽車駕駛人，駕駛汽車有違反道路交通安全規則、第33條
    之管制規則，因而肇事致人死亡者，吊銷其駕駛執照，道路
    交通管理處罰條例第61條第1 項第4 款定有明文。而同條例
    第67條第3 項規定，依本條例規定吊銷駕駛執照者，1 年內
    不得考領駕駛執照。
五、經查：
  (一)按支線道車不讓幹線道車先行。汽車行駛至交岔路口，其行
    進、轉彎，應…行至無號誌或號誌故障而無交通指揮人員指
    揮之交岔路口，支線道車應暫停讓幹線道車先行。道路交通
    管理處罰條例第45條第9 款、道路交通安全規則第102 條第
    1 項第2 款分別定有明文。
  (二)本件異議人於99年4 月13日下午5 時50分許，駕駛異議人車
    輛沿桃園縣縣蘆竹鄉○○路○ 段192 巷由南往北行駛，行經
    桃園縣蘆竹鄉○○路○ 段與南山路2 段192 巷交岔路口欲左
    轉南山路2 段時，異議人車輛於中央分隔島停等，又事故發
    生當時天候晴、光線為暮光、路面鋪設柏油乾燥無缺陷、無
    障礙物、視距良好等情，有道路交通事故現場圖、道路交通
    事故調查報告表、現場照片等附卷可按（見臺灣桃園地方法
    院檢察署99年度相字第660 號卷第18-25 頁），並為異議人
    所不爭執（見本院卷第29頁反面），再參諸異議人於警詢、
    偵查中時陳稱：伊駕駛異議人車輛由桃園縣蘆竹鄉○○路○
    段192 巷出來，欲左轉南山路2 段往南崁方向行駛而在中央
    分隔島停等，徐進益所駕駛之上開車輛突然撞擊異議人車輛
    左後車輪…發生危險前距離徐進益駕駛之車輛約有4 至5 台
    自用小客車之距離，伊來不及反應徐進益駕駛之車輛就撞上
    ，時間約伊左轉後打方向燈約6 至7 秒等語（見偵卷第3-4
    頁、第45-46 頁），及桃園縣蘆竹鄉○○路○ 段192 巷進入
    桃園縣蘆竹鄉○○路○ 段之交岔路口前端設有「停」標字，
    且該交岔路口屬無號誌交岔路口，有現場照片8 張在卷可稽
    （見偵卷第21-23 、74頁），顯見事發前被害人駕駛上開車
    輛行駛於桃園縣蘆竹鄉○○路○ 段路上，且被害人上開車輛
    撞擊異議人車輛前，異議人已知悉被害人車輛行駛於前開路
    段，是依事發當時之情形，異議人並無不能注意之情事，然
    竟疏於注意行至無號誌之交岔路口，支線道車應暫停讓幹線
    道車先行，致被害人撞擊異議人車輛而肇事，異議人自有違
    反前揭規則之行為，則異議人前開行為係本件交通事故之肇
    事原因，顯有過失責任甚明。而被害人因本件車禍於同日下
    午5 時50分因腹部鈍創併胰臟裂傷、腹腔內出血等原因死亡
    ，經臺灣桃園地方法院檢察署檢察官督同法醫師相驗屬實，
    並有相驗筆錄、臺灣桃園地方法院檢察署相驗屍體證明書、
    檢驗報告書、相驗照片等件附卷可憑（見卷第33-44 頁）。
  (三)再者，臺灣省桃園縣區車輛行車事故鑑定委員會99年6 月25
    日桃縣行字第0995202370號函、桃縣鑑990449案臺灣省桃園
    縣區車輛行車事故鑑定委員會鑑定意見書，亦認上開車禍係
    因異議人駕駛異議人車輛行經劃設有停標字之無號誌交岔路
    口，支線道左轉車未暫停讓幹線道直行車先行為肇事原因，
    是異議人未注意上開規則以致肇事，顯有過失，且其過失行
    為與被害人之死亡間，具有相當因果關係，已堪認定，因此
    異議人上開所辯，顯無可採。
  (四)至本件被害人徐進益本身雖亦有酒精濃度超過法定值駕駛自
    用小客車、行經無號誌交岔路口未減速慢行，且未注意車前
    狀況未之違規情形，然本件交通聲明異議並非在認定何人應
    就本件交通事故負全部或部分肇事責任，而係針對異議人駕
    車是否違規予以審究，即不因他人是否違規而有不同之認定
    。是本件異議人違規事實足堪認定，即無異議人所指他人同
    時違反道路交通安全規則而主張免責之理。又異議人之職業
    、家庭經濟狀況等則非在本件審酌之列，是其雖可能因吊銷
    駕駛執照之處分而影響生計，但仍無從據為免罰之理由，故
    異議人以其生計困難等情請求免予裁罰，依法尚礙難准許。
六、綜上，本件異議人確有支線道車不讓幹線道車先行之違規行
    為，並因而肇事致人死亡之事實，其上開所辯，委無足採。
    從而，原處分機關以異議人違規事實明確，依前開道路交通
    管理處罰條例第61條第1 項第4 款及第67條第3 項規定，裁
    處異議人吊銷駕駛執照，1 年內禁考，依法核無不合，異議
    人之異議為無理由，應予駁回。
七、據上論斷，應依道路交通管理處罰條例第87條第2 項、道路
    交通案件處理辦法第第20條前段，裁定如主文。
中    華    民    國    99    年    12    月    21    日
                  交通法庭    法  官  溫祖明
以上正本證明與原本無異。
如不服本裁定，應於裁定送達後5 日內向本院提出抗告狀。
                              書記官  邱仲騏
中    華    民    國    99    年    12    月    22    日

司法院資訊處製作；財團法人民間司法改革基金會備份。
